# 请教陈版主股权激励终止加速行权企业所得税是否允许扣除

提问人：peak121 时间：2012-12-24 11:24:56
个人认为 股权激励终止，虽然加速行权计入费用，但是员工个人未行权，企业所得税不允许扣除，请专家给出意见。谢谢。
关于我国居民企业实行股权激励计划有关企业所得税处理问题的公告 国家税务总局公告 2012 年第 18 号为推进我国资本市场改革，促进企业建立健全激励与约束机制，根据国务院证券管理委员会发布的《上市公司股权激励管理办法（试行）》（证监公司字[2005]151号，以下简称《管理办法》）的规定，一些在我国境内上市的居民企业（以下简称上市公司），为其职工建立了股权激励计划。根据《中华人民共和国企业所得税法》及其实施条例（以下简称税法）的有关规定，现就上市公司实施股权激励计划有关企业所得税处理问题，公告如下： 　　一、本公告所称股权激励，是指《管理办法》中规定的上市公司以本公司股票为标的，对其董事、监事、高级管理人员及其他员工（以下简称激励对象）进行的长期性激励。股权激励实行方式包括授予限制性股票、股票期权以及其他法律法规规定的方式。 　　限制性股票,是指《管理办法》中规定的激励对象按照股权激励计划规定的条件，从上市公司获得的一定数量的本公司股票。 　　股票期权,是指《管理办法》中规定的上市公司按照股权激励计划授予激励对象在未来一定期限内，以预先确定的价格和条件购买本公司一定数量股票的权利。 　　二、上市公司依照《管理办法》要求建立职工股权激励计划，并按我国企业会计准则的有关规定，在股权激励计划授予激励对象时，按照该股票的公允价格及数量，计算确定作为上市公司相关年度的成本或费用，作为换取激励对象提供服务的对价。上述企业建立的职工股权激励计划，其企业所得税的处理，按以下规定执行： 　　（一）对股权激励计划实行后立即可以行权的，上市公司可以根据实际行权时该股票的公允价格与激励对象实际行权支付价格的差额和数量，计算确定作为当年上市公司工资薪金支出，依照税法规定进行税前扣除。 　　（二）对股权激励计划实行后，需待一定服务年限或者达到规定业绩条件（以下简称等待期）方可行权的。上市公司等待期内会计上计算确认的相关成本费用，不得在对应年度计算缴纳企业所得税时扣除。在股权激励计划可行权后，上市公司方可根据该股票实际行权时的公允价格与当年激励对象实际行权支付价格的差额及数量，计算确定作为当年上市公司工资薪金支出，依照税法规定进行税前扣除。 　　（三）
本条所指股票实际行权时的公允价格，以实际行权日该股票的收盘价格确定。 　　三、在我国境外上市的居民企业和非上市公司，凡比照《管理办法》的规定建立职工股权激励计划，且在企业会计处理上，也按我国会计准则的有关规定处理的，其股权激励计划有关企业所得税处理问题，可以按照上述规定执行。 　　四、本公告自 2012 年 7 月 1 日起施行。 　　特此公告。 　　国家税务总局二○一二年五月二十三日 　　分送：各省、自治区、直辖市和计划单列市国家税务局、地方税务局。 关于《我国居民企业实行股权激励计划有关企业所得税处理问题公告》的解读 国家税务总局网站 　　国家税务总局近期发布了《国家税务总局关于我国居民企业实行股权激励计划有关企业所得税处理问题的公告》。该《公告》针对我国居民企业建立职工股权激励计划有关企业所得税处理问题，作出明确规定。现就有关问题解读如下： 　　一、出台股权激励计划企业所得税处理背景？ 　　答：股权激励制度，产生于 20世纪 70 年代的美国， 80 年代以后，在西方国家广泛应用。 90 年代，我国一些外商投资企业开始涉及，但均是参与者，不是股权激励计划的建立者。此后，一些在境外上市的我国中资企业，对公司高级人员、董事等实行股权激励计划。 2006 年 1 月，中国证监会发布《上市公司股权激励管理办法》（以下简称《办法》），允许在我国境内上市的公司，对其董事、监事、高级管理 及其他员工管理人员（以下简称激励对象）建立职工股权激励计划。 　　根据《办法》）规定，我国实施股权激励计划最主要的措施有二种，一是授予激励对象限制性股票，即按照股权激励计划规定的条件，激励对象从上市公司获得一定数量的股票。二是授予激励对象股票期权，即上市公司按照规定的程序授予激励对象的一项权益。该权益授予激励对象在未来时间内以某特定价格购买本公司一定数量的股票。 　　针对《办法》的出台， 2006 年财政部在其颁发的新企业会计准则《企业会计准则第 11 号—股份支付》中，规范了上市公司股权激励的会计核算问题。其处理的基本原则是，该股权激励计划的实行，实际上是上市公司通过股份支付的形式，以换取激励对象提供服务的交易。所以，会计核算上，借方增加企业成本费用，贷方为减少股东权益。 　　因此，针对上市公司建立的职工股权激励计划，企业会计上已经做了相应处理，在此背景下，企业所得税处理上，应该有个明确的规定。经过调查研究，并了解一些企业做法后，我们发布了《公告》。 　　二、企业会计准则是如何处理职工股权激励计划的？ 　　答： 2006 年财政部在其颁发的新企业会计准则《企业会计准则第 11 号—股份支付》中，对上市公司建立的职工股权激励计划会计处理是： 　　1 、上市公司授予股权激励时，不做会计处理，但必须确定授予股票的公允价格（该价格是采取会计上规定的期权定价模型计算）。 　　2 、等待期间，根据上述股票的公允价格及股票数量，计算出总额，作为上市公司换取激励对象服务的代价，并在等待期内平均分摊，作为企业的成本费用，其对应科目为待结转的“其他资本公积”。如果授予时即可行权，可以当期作为企业的成本费用。会计分录为： 　　借：营业成本贷：资本公积—其他资本公积 　　3 、职工实际行权时，不再调整已确认的成本费用，只根据实际行权情况，确认股本和股本溢价，同时结转等待期内确认的其他资本公积。会计分录为： 　　借：银行存款 　　借：资本公积—其他资本公积 贷：股本资本公积金—股本溢价 　　4 、如果股权激励计划到期限，职工没有按照规定行权，以前作为上市公司成本费用的，要进行调整，冲回成本和资本公积。 　　三、企业实行职工股权激励计划，会计上认可的费用，企业所得税如何处理？ 　　答：根据股权激励计划实行的情况，上市公司实行股权激励计划，实质上是通过减少企业的资本公积，换取公司激励对象的服务；或者说，公司是通过资本公积的减少，支付给激励对象提供服务的报酬。因此，根据《中华人民共和国企业所得税法》（以下简称税法）第八条规定，此费用应属于与企业生产经营活动相关的支出，应当准予在税前扣除。 　　四、企业实行职工股权激励计划所确认的支出，企业所得税确认为何性质的费用？ 　　答：会计准则将上市公司实行股权激励计划换取激励对象的支出，认定为企业的营业成本。我们考虑，由于股权激励计划的对象是企业员工，其所发生的支出，应属于企业职工工资薪金范畴。 　　五、企业实行职工股权激励计划所确认的支出，企业所得税在何时确认为企业的工资薪金支出？ 　　答：企业会计准则规定，上市公司股权激励计划一旦开始实施，其估计的金额将计入成本费用。会计准则之所以做出这一规定，主要是基本于受益原则和成本配比原则。即从授予开始，员工开始提供服务，该服务的成本就应记入企业成本费用。 　　而根据税法实施条例第 34 条规定，企业工资薪金支出，必须是每年度“支付”的。而上市公司实行股权激励计划，是设定一定条件的，在实施过程中，有可能满足不了；况且股市发生变化，也可能影响行权（如授予价高于行权时的股票市场价格，现实中有许多公司出现这种情况），这种不确定性的成本费用，税法不允许当时就给予扣除。因此，根据税法的规定，这种费用，应在激励对象行权时给予扣除。 　　此外，根据我国个人所得税法的有关规定，对个人取得股权激励计划标的物，在计算个人所得税时，也是依据个人实际行权时，确认为个人所得，且也是作为个人工资薪金项目征税。因此，个人确认收入，与企业确认成本费用，形成相互匹配。 　　六、企业实行职工股权激励计划，其费用支出如何计算确定，并在税前扣除？ 　　答：会计准则要求，企业在授予职工股权激励计划时，要在等待期内，按照该股票的公允价格以及每年职工可能留用的比例及授予数量，计算作为企业当年度的成本费用，即在授予时点，按该股票的公允价格确定作为企业成本费用。而该股票的公允价格又是根据授予时该股票的市场价格，同时考虑等待期内股票市场波动等因素确定。 　　在税务处理上，由于税法规定的企业工资福利费，是按实际支付日确定作为成本费用，同时不考虑市场波动等因素。因此，在确认企业建立的职工股权激励计划作为工资薪金扣除时，是按职工实际行权时该股票的公允价格与职工实际支付价格的差额和行权数量确定。这种确认方式与个人所得税保持一致。 　　七、非上市企业建立职工股权激励计划是否比照执行问题？ 　　答：目前，有关部门仅对在我国境内上市的公司建立的职工股权激励计划作出具体规定和要求，但考虑到一些在我国境外上市的公司以及非上市公司，也依照上市公司的做法，建立职工股权激励计划，为了体现税收政策的公平性，《公告》中规定，对这些公司，如果其所建立的职工股权激励计划，是参照上市公司的做法建立的，也可以按照上市公司的税务处理办法进行企业所得税处理。 　　八、请举例说明上市公司建立职工股权激励计划的企业所得税处理？ 　　答：以权益结算的股份支付为例，假设A公司为一上市公司，20×2年 1 月 1 日，公司向其 200 名管理人员每人授予 100股股票期权，这些职员从20×2年 1 月 1 日起在该公司连续服务 3 年，即可以 4 元每股的价格购买 100 股A公司股票。公司估计该期权在授予日的公允价格为 15 元。从授予日起的三年时间内，共有 45 名职员离开A公司。假设全部 155 名职员都在20×5年 12 月 31 日行权，A公司股份面值为 1 元，行权日的公允价值为 10 元。 　　（一） 按照会计准则相关规定，企业会计账务处理： 　　1 、A公司在三年间共确认管理费用 232500 元（155×15×100），在授予日，不做账务处理； 　　2 、在等待期三年内，每年A公司的账务处理如下：
借：管理费用 77500 贷： 资本公积——其他资本公积 77500 　　3 、职工行权时，A公司的账务处理如下： 　　借：银行存款 62000 资本公积——其他资本公积 232500 贷：股本 15500 资本公积——股本溢价 279000 　　（二）企业所得税处理 　　企业所得税税前扣除金额=（职工实际行权时该股票的公允价格 - 职工实际支付价格）×行权数量 　　即：（10-4 ）×155×100=93000 A公司可以在职工实际行权时，允许当年在企业所得税税前扣除 93000 元。

回答人：chenyiwei
基本赞同你的观点。

提问人：Alisa_wang 时间：2013-07-27 09:39:17
A公司持有B公司60%股权，由于对高管施股权激励，A公司持股比例由60%变为58%。这部分权益份额变动如何会计处理，合并报表时如何编制？

回答人：chenyiwei
在A的合并报表层面，该交易应同时适用股份支付准则和在不丧失控制权前提下部分处置子公司股权的权益性交易会计处理规定。在合并报表层面应达到的处理效果是： 1 、高管增资时： 借：银行存款 贷：少数股东权益 借/贷：资本公积 2 、后续每年度等待期内确认费用时： 借：管理费用 贷：资本公积 借：少数股东损益 贷：少数股东权益